【裁判字號】    95,聲,1577
【裁判日期】    951221
【裁判案由】    聲請發還扣押物
【裁判全文】
臺灣高等法院臺中分院刑事裁定          95年度聲字第1577號
聲請人  基正營造有限公司
        代表人  賴秋澤
上列聲請人聲請發還扣押物案件，本院裁定如下：
    主  文
聲請駁回。
    理  由
一、聲請意旨略以： 「(一)按刑事訴訟法第142條規定，扣押物若
    無留存之必要者，不待案件終結應以法院之裁定或檢察官命
    令發還之，其係贓物而無第三人主張權利者，應發還被害人
    。扣押物因所有人、持有人或保管人之請求，得命其負保管
    之責，暫時發還。是鈞院承辦被告甲○○偽造文書乙案中，
    扣押之型號為日木製KOMATSU 、小松牌、PC-200-5型式、車
    身號碼為67738號之挖土機 ，確係聲請人所失竊之挖土機，
    依上，本應發還聲請人，僅因被告甲○○一再阻饒，質疑非
    聲請人所有之挖土機，讓聲請人無法即時取回，造成聲請人
    莫大損失，惟現鈞院既已詳查，且有下列事證，足認為係聲
    請人所失竊之挖土機，鈞院自無再扣留之必要，是懇請鈞院
    准予發還聲請人。(二)上開扣押之挖土機確係聲請人所有，有
    下列事證，(1)聲請人確實失竊扣案挖土機並且報案處理，聲
    請人在92年1月14日發現挖土機遭竊，即向霧峰分局報案，
    有卷附之報案資料、來源證明。是警方在查獲時始會通知聲
    請人前去認領。(2)扣案挖土機之特徵與聲請人之挖土機不僅
    型號相同，且特徵亦同，查聲請人曾於該部挖土機機身上作
    67738之暗記，且該機底盤中間位置有特別撞擊過凹痕，操
    作幫浦內固定螺絲少一顆，油管亦更換過，操作台內電腦儀
    表皮下方有磨損痕跡等特徵均與查扣之挖土機一樣。如非聲
    請人所有，怎會有相同之特徵。且扣案之挖土機經電解分析
    ，其號碼亦為6773？號，雖最後一碼無法解析，但如非聲請
    人所有怎會有如此巧合。足證該挖土機確係聲請人所有。(3)
    又該挖土機確係聲請人所失竊，乙○○與甲○○間雖簽立買
    賣契約，惟並無買賣之事實，其等簽立之合約僅係為銷贓之
    用，業據同案被告乙○○一再證述在案。苟如合法取得又何
    須多此一舉？又何虛偽造車體編號？顯見該扣案之挖土機係
    屬聲請人所失竊之挖土機並無任何違誤。(4)證人詹坤潁於原
    審時證稱：「專案小組陸續破獲幾件挖土機失竊案，我就在
    警局失竊挖土機的存檔資料及挖土機同業同公會的網站資料
    ，對照電解後的機身資料，通知可能之被害人來指認，最後
    只有賴秋澤指認為其所失竊的挖土機。‧‧‧被害人來指認
    之前我們就已進行電解了，而且有電解資料。（問：被害人
    去警局製作筆錄時，是否有具體描述失竊挖土機之特徵？）
    有，專業名稱也是被害人告訴我們才知道。‧‧‧被害人是
    當場就我們查扣的挖土機指述特徵，我們依照被害人所描述
    的特徵當場拍照。」是當時係承辦員警先詢問聲請人之挖土
    機特徵，核認後相同，始認聲請人所有。顯見該挖土機確係
    聲請人所有，否則聲請人指數之特徵怎會與查扣之挖土機相
    同？(5)又證人即員警陳水證稱：「當時他提供正本（進口
    報單）沒錯，但在偵辦過程中還沒有尋獲他的車，所以我們
    拿正本在比對嫌疑犯所偽造的報單。（問：現在何處？）我
    不知道，因為承辦的人很多，不知道轉到哪裡‧‧‧是他（
    指賴樹榮）交給我的沒錯‧‧‧」。另賴樹榮亦證稱：「（
    問：當時正本有無還你？）沒有，他說他們辦案要用，所以
    沒有還我，‧‧‧」並呈庭進口報單。足證該失竊之挖土機
    進口報單正本確實已交付員警，為員警所遺失。(三)綜上，上
    開扣案之挖土機確係聲請人所失竊，懇請鈞院發還聲請人，
    以保聲請人之權利。
二、經查：扣案之日本ＫＯＭＡＴＳＵ廠牌、ＰＣ二００—五型
    號、車體編號經變造為「六五六七九」號之挖土機，固經本
    院94年度上訴字第1579號甲○○偽造文書一案，確認係基正
    營造公司代表人賴秋澤所失竊之日本ＫＯＭＡＴＳＵ廠牌、
    ＰＣ二００—五型號、車體編號為六七七三八號之挖土機。
    然按該挖土機係不知情之全毅營造公司代表人黃文科向該案
    被告甲○○以新台幣（下同）六十八萬元所購買，有面額六
    十八萬元、發票人全毅營造有限公司、黃文科之支票一紙在
    卷可稽（詳見臺灣臺中地方法院檢察署九十三年度偵字第三
    一二六號卷第六十二頁），並經證人黃文科、黃志剛於警詢
    、偵查及原審審理中證述無訛，復有甲○○與全毅營造有限
    公司之買賣合約書影本一份在卷可稽（詳見臺灣臺中地方法
    院檢察署九十三年度偵字第三一二六號卷第六十二頁），而
    民法第九四九條固規定：「占有如係盜贓或遺失物，其被害
    人或遺失人，自被盜或遺失之時起，二年內得向占有人回復
    其物。」，但依民法第九百五十條規定：「盜贓或遺失物，
    如占有人由拍賣或公共市場，或由販賣與其物同種之物之商
    人以善意買得者，非償還其價支出之價金，不得回復其物。
    」，經查：本件全毅營造有限公司代表人黃文科因買受上開
    甲○○所出售之挖土機與使用該挖土機之人黃志剛，均經臺
    中縣警察局霧峰分局以涉嫌贓物犯行移送臺灣臺中地方法院
    檢察署偵辦，但均經臺灣臺中地方法院檢察署檢察官於九十
    三年十二月二十九日以九十三年度偵字第三一二六號案認全
    毅營造之代表人黃文科與黃志剛係以相當之價款購得上開挖
    土機，並已支付全部價款，認無贓物之認識而為處分不起訴
    ，有該案不起訴處分書一份在卷可稽（見臺灣臺中地方法院
    檢察署九十三年度偵字第三一二六號卷第一二一頁），況本
    件臺中縣警察局霧峰分局係直接於全毅營造公司交付黃志剛
    使用中之占有狀況下，得全毅營造公司代表人黃文科及占有
    人黃志剛之同意而扣案，此觀黃志剛與黃文科之警詢筆錄自
    明（詳見臺灣臺中地方法院檢察署九十三年度偵字第三一二
    六號卷第三十八頁、第四十九頁），顯非於被告甲○○占有
    中扣案，則本件依上開民法第九四九條及九百五十條之規定
    ，聲請人與占有人間尚有價金償還之民事待解決問題，本院
    並無於聲請人與占有人間價金償還之民事問題解決前發還聲
    請人之權限。綜上所述，聲請人之聲請無理由，應予駁回。
中    華    民    國    95    年    12    月    21    日
            刑事第三庭  審判長法  官  王  增  瑜
                              法  官  蔡  紹  良
                              法  官  胡  忠  文
上列正本證明與原本無異。
不得抗告。
                              書記官  陳  麗  玉
中    華    民    國    95    年    12  月    25      日
                                                      Ａ


司法院資訊處製作；財團法人民間司法改革基金會備份。
